【裁判字號】    99,交聲,2842
【裁判日期】    991028
【裁判案由】    聲明異議
【裁判全文】
臺灣高雄地方法院交通事件裁定        99年度交聲字第2842號
原處分機關  高雄市政府交通局
法定代理人  王國材
異  議  人  甲○○
即受處分人
上列異議人因違反道路交通管理處罰條例案件，對於高雄市交通
局民國99年10月18日所為之處分（高市交裁字第裁32-B00000000
號），聲明異議，本院裁定如下：
    主  文
異議駁回。
    理  由
一、原處分意旨略以：異議人即受處分人甲○○，於民國99年10
    月9 日23時9 分許，於高雄市○○路、重愛路口，飲酒後駕
    駛車號XFF-443 號重型機車，為員警發現後，將其攔停檢查
    ，欲對其進行酒精濃度測試檢定，然異議人經警詢問後拒絕
    接受酒精濃度檢測，員警遂掣單舉發，爰依道路交通管理處
    罰條例第35條第4 項前段、第67條第2 項規定，裁處異議人
    罰鍰新臺幣（下同）6 萬元，並吊銷駕駛執照，3 年內不得
    考領駕駛執照等語。
二、異議意旨略以：異議人並無機車駕照，僅有普通大貨車駕駛
    執照，原處分吊扣普通大貨車駕照，將影響生計，為此聲明
    異議，請求撤銷原處分等語。
三、按汽車駕駛人拒絕接受第1 項測試之檢定者，處6 萬元罰鍰
    ，並當場移置保管其車輛及吊銷其駕駛執照，且3 年內不得
    考領駕駛執照，道路交通管理處罰條例第35條第4 項前段、
    第67條第2 項分別定有明文。次按道路交通管理處罰條例第
    35條第4 項之所以規定「拒絕酒精濃度測試之檢定」除應課
    予罰鍰6 萬元外，並應當場移置保管該汽車及吊銷該駕駛執
    照，較諸同條第1 項規定酒後駕車之處罰更為嚴厲，目的在
    於不使拒絕酒精濃度測試檢定之駕駛人反而獲得寬典，否則
    無異鼓勵駕駛人拒絕接受測試。再關於處罰基礎，係因人體
    內酒精含量由開始飲酒時依飲酒量漸漸累積增加，在完成飲
    酒時體內酒精含量達到最高，隨後依代謝率逐漸代謝；基此
    ，倘駕駛人遭員警攔停後，積極拒絕接受酒精測試或消極推
    諉拖延，致其體內酒精濃度因時間經過而逐漸代謝降低，對
    於其他立即配合測試之駕駛人顯有不公，且亦明顯有礙警員
    職務之順利進行。是故，駕駛人經警告知酒精濃度測試標準
    及流程後，不論以積極行為表示拒絕或以消極不配合方式排
    斥酒測，均屬「拒絕接受酒精濃度測試」。又汽車駕駛人，
    因違反本條例及道路交通安全規則之規定，受「吊銷」駕駛
    執照處分時，「吊銷」其持有各級車類之駕駛執照，道路交
    通管理處罰條例第68條定有明文。此規定係於94年12月14日
    修正公布，並於95年3 月1 日施行，而修正前之道路交通管
    理處罰條例第68條則係規定「汽車駕駛人，因違反本條例及
    道路交通安全規則之規定，受『吊扣』或『吊銷』駕駛執照
    處分時，『吊扣』或『吊銷』其持有各級車類之駕駛執照」
    ，觀其修法意旨，係以「原條文將違規駕駛人所持有之各級
    車類駕駛執照一併吊扣或吊銷，失之過酷，影響人民工作及
    生活甚鉅」為由，而刪除「吊扣」駕駛人駕駛執照時，應「
    吊扣」駕駛人持有各級車類駕駛執照之規定，但於受「吊銷
    」駕駛執照處分時，則未加以修正，仍維持「吊銷」其持有
    各級車類之駕駛執照。可知，立法者於修法之際，特別對於
    道路交通管理處罰條例「吊銷」、「吊扣」之情節不同，而
    分別予以不同之規定，是尚無從以駕駛人為相關交通違規行
    為時，其駕駛之車輛與所持有之駕駛執照非屬同級車類，即
    謂不得吊銷駕駛人所持有之他級車類駕駛執照。
四、異議人於前揭時地酒後駕車，並有拒絕酒測之情形，並未爭
    執（詳參聲明異議狀，本院卷第1 頁背面），此外復有高雄
    市政府交通局違反道路交通管理事件裁決書、高雄市政府警
    察局舉發違反道路交通管理事件通知單各1 紙（本院卷第2
    、3 頁）在卷可稽。是異議人確有拒絕酒測之違規行為，已
    甚灼然。
五、從而，本件異議人無正當理由拒絕接受酒精測試之事實，堪
    以認定。原處分機關以異議人違規事實明確，依前揭規定裁
    處異議人罰鍰6 萬元，吊銷駕駛執照，且3 年內不得考領駕
    駛執照，於法有據，裁罰額度亦無不當，異議人執前開情詞
    聲明異議，為無理由，應予駁回。
據上論斷，依道路交通案件處理辦法第19條，裁定如主文。
中    華    民    國    99    年    10    月    28    日
                    交通法庭    法  官  曾仁勇
以上正本證明與原本無異。
如不服本裁定，應於收受送達後5 日內向本院提出抗告狀。
中    華    民    國    99    年    10    月    28    日
                                書記官  王紀芸

司法院資訊處製作；財團法人民間司法改革基金會備份。
